臺灣士林地方法院民事判決　　　　　　　 96年度訴字第619號
原　　　告　乙○○
　　　　　　　　　　　　之8
被　　　告　甲○○
　　　　　　　　　　　　之9
訴訟代理人　葉海萍律師
複代理人　　丙○○
上列當事人間損害賠償事件，本院於96年12月10日言詞辯論終結
，判決如下：
    主  文
被告應給付原告新臺幣萬貳仟陸佰捌拾元，及自民國九十六年
六月二十三日起至清償日止，按週年利率百分之五計算之利息。
原告其餘之訴駁回。
訴訟費用新台幣參萬伍仟陸佰伍拾元，由被告負擔百分之一（即
被告應賠償原告新臺幣參佰伍拾柒元），餘由原告負擔。
本判決第一項得假執行。
    事  實  及  理  由
壹、原告主張：原告於民國93年、94年間擔任臺北市○○○路50
    巷22號（下稱系爭大樓）管理委員會（下稱管委會）副主任
    委員（下稱副主委），95年則擔任系爭大樓管委會主任委員
    （下稱主委）。95年5 月5 日晚上8 時16分許，原告前往系
    爭大樓6 樓之9 被告住處，催繳被告已積欠一年餘之大樓管
    理費與停車管理費，被告心生不滿，出手毆打原告，並勒住
    原告頸部連續撞擊被告住所鐵門。同日晚上8 時24分許，又
    以推鐵門方式撞擊原告頭部、捉住原告撞擊鐵門等方式，致
    原告受有頭部血腫、枕骨及右顳測頭皮各約3 公分乘以3 公
    分擦傷、右肩、左肩、左手肘、前後頸部及前胸多處擦傷。
    同月6 日下午1 時47分許，被告於系爭大樓1 樓管理員室與
    原告相遇，被告以強暴方式勒住原告脖子，原告不從抓住大
    門抵抗，但仍被被告強行拖出室外，嗣經被告友人勸阻，被
    告始行離去。被告毆傷原告身體多處，涉有傷害等罪嫌，由
    臺灣士林地方法院檢察署（下稱士林地檢署）檢察官起訴後
    ，業經本院95年度易字第1539號、臺灣高等法院96年度上易
    字第560 號刑事判決有罪確定。被告仗恃體型壯碩，以鐵門
    及蠻力撞擊原告頭部與身體多處，並強行勒頸拖行，險致昏
    厥。原告因治療創傷，支出醫藥費新台幣（下同）200,00
    0 元。包括臺北市聯合醫院（下稱北市醫）陽明院區函覆資
    料、耕莘醫院診斷證明書及永和家安診所醫療收據，確有醫
    療費支出事實。看護費200,000 元。原告治療期間約3 個
    月，需家人輔佐用餐及照料生活瑣事，依現行看護費用每日
    2,500 元計算，請求看護費用如上所示（計算式：2,500 元
    ×90日＝225,00 0元，原告請求200, 000元）。就醫交通
    費100,000 元。原告現居臺北市士林區，原告家人介紹臺北
    縣永和市之良醫，以西藥輔以中藥條理，計程車來回需1,20
    0 元，計80餘車次（應為90之誤，計算式：1,200 元×90車
    次＝108,000 元，原告請求100,000 元）。營養費200,00
    0 元。被告殘暴行徑造成原告頭部血腫，全身多處擦傷，戕
    害原告精神甚鉅。原告家人佐以中藥搭配營養品調養身體，
    惟原告購買營養品未有單據交付。薪資補償1,200,000 元
    。原告於83年6 月自私立崇右企業管理專科學校五年制企業
    管理科行銷管理組畢業，原告於87年進入台新銀行，服務態
    度及考績皆列甲等，並有多項特優之服務績效。自93年起本
    服務鄰里、熱心公益態度，經系爭大樓住戶推舉為管委會幹
    部達3 年餘，從事金融服務業亦有7 年之久。原告因受傷嚴
    重須長期休養，致無法上班，依法請求薪資補償，依原告接
    受交通銀行（現兆豐銀行）禮聘月薪37,000元計算，原告未
    工作期間為17個月，含績效獎金、福利津貼、年終獎金及其
    他津貼，是以向被告請求薪資補償1,200,000 元。又原告
    遭受被告傷害、強制等行為，造成精神官能憂鬱症，原告受
    此不法侵害，身心痛苦異常，並請求賠償慰撫金1,600,000
    元。為此爰依侵權行為法律關係，提起本訴等語。並聲明：
    被告應賠償原告3,500,000 元，及自起訴狀繕本送達翌日（
    即96年6 月23日）起至清償日止，按週年利率5 ％計算之利
    息。
二、被告則以：被告於73年間自國立臺北商業專科學校畢業，現
    任職第一商業銀行總行國外部，無犯罪前科，為一安分守己
    之上班族，並非不講理之人。原告並非系爭大樓管委會主委
    ，且兩造發生衝突之原因並非原告所述被告欠繳大樓管理費
    ，實係房屋漏水爭執。原告配偶林佩霖於91年間，經由法院
    拍賣程序買受系爭大樓7 樓之8 建物所有權，旋即進行裝潢
    工程，93年初，位於其樓下之被告住所客廳天花板，陸續出
    現潮濕、油漆剝落等漏水現象，被告經原告同意後進入檢查
    ，發現漏水原因係原告客廳裝潢有酒吧及洗手檯所致。被告
    屢請系爭大樓當時及後來之主委陳伯霖、陳文俊及劉姓主委
    溝通，均未獲置理。被告不得已遂寄發存證信函表示將訴請
    損害賠償，原告心生不滿，於前開時地，滿身酒味的出現在
    被告住所大門，亂按電鈴，被告於經開門後，原告即口出穢
    言，並恫嚇被告將死的很難看，並作勢以手機聯絡其老大，
    要被告與之通話，被告於接下原告手機後，發現該手機根本
    未發話，因認原告係酒後鬧事，未予理會。嗣原告又與陳文
    俊主委併同前來，除狂按被告住所電鈴外，並用腳踹被告住
    所大門，三字經辱罵被告，揚言渠認識天母派出所及檢察官
    等語，被告衝動之餘始與其發生推擠。翌日下午1 時47分許
    ，被告隨同伊10歲女兒下電梯準備外出，當電梯抵達1 樓開
    門時，站在管理員室窗口之原告突然轉身跨步堵在電梯門口
    ，對被告以言語挑釁，被告女兒當場受到驚嚇，被告乃將原
    告架開，斯時確曾動手等語，並聲明：駁回原告之訴。
三、本件兩造不爭執點如下：
　(一)被告甲○○與樓上住戶乙○○因房屋漏水一事發生爭執，95
　  年5 月5 日20時16分許，乙○○至系爭大樓6 樓之9 甲○○
    住處催繳該大樓管理費，致甲○○心生不滿，竟出手毆打乙
    ○○，並勒住乙○○脖子撞擊住處鐵門，95年5 月5 日20時
    24分許，又接續以推鐵門撞擊乙○○頭部及捉住乙○○撞擊
    鐵門之方式毆打乙○○，致乙○○受有頭部血腫、枕骨及右
    顳側頭皮各約3 乘3 公分擦傷、右肩、左肩、左手肘、前後
    頸部及前胸多處擦傷。95年5 月6 日13時47分許，甲○○在
    系爭大樓一樓管理員室遇見乙○○，竟勒住乙○○脖子，強
    拉乙○○外出，以此強暴方式使乙○○行無義務之事，乙○
    ○不從抓住大門抵抗，仍被甲○○拉出門外，後經甲○○友
    人勸阻，甲○○始行罷手離去。案經原告向士林地檢署提出
    告訴，該署檢察官予以起訴，由本院刑事庭以95年度易字第
    1539號刑事判決判處甲○○犯傷害罪部分，處拘役參拾日，
    如易科罰金，以銀元參佰元即新臺幣玖佰元折算壹日；又犯
    強制罪，處拘役拾日，如易科罰金，以銀元參佰元即新臺幣
    玖佰元折算壹日，應執行拘役參拾伍日，如易科罰金，以銀
    元參佰元即新臺幣玖佰元折算壹日。甲○○提起上訴，嗣經
    臺灣高等法院96年度上易字第560 號判決上訴駁回確定。上
    開事實，經本院調取士林地檢署95年度偵字第7758號、95年
    度偵字第12342 號及本院刑事庭95年度易字第1539號、臺灣
    高等法院96年度上易字第560 號刑事案件卷宗查核屬實，均
    堪認為真實。
　(二)本件房屋漏水事件，被告曾向本院士林簡易庭對訴外人林佩
    霖即原告配偶提起損害賠償之訴，經以95年度士簡字第1117
    號，於95年10月12日判決駁回原告之訴。（本院卷第63至66
    頁）
　(三)北市醫於96年7 月3 日，以北市醫陽字第09632231800 號函
  　本院，檢送乙○○君（身份證字號Ｚ000000000，病歷號碼00
    000000）病情說明單，略謂：「其傷勢為頭皮兩處皮下血腫
    及雙肩、頸、左手肘等多處擦傷。經腦部電腦斷層及肩部Ｘ
    光檢查，無明顯病灶後，予以口服消炎止痛藥後返家。是否
    達到不能工作之程度實屬主觀，需視病人休息兩至三日後再
    視門診複診時之症狀及其主訴而定。因依病歷記載，並無其
    複診記錄，故無法就此判斷其是否達到不能工作之程度或需
    休息若干日才適合返回工作崗位。」等語。（本院卷第38頁
    ）
　(四)兆豐國際商業銀行股份有限公司（下稱兆豐銀行）於96 年7
  　月4 日函復本院有關其（前交通銀行）板橋分行試用初級辦
    事原乙○○辭職經過如下：1.前交通銀行總管理處95年5 月
    18日人字第9558600391號通告。板橋分行試用初級辦事原乙
    ○○（A2280） 申請辭職照准，自95年5 月18日生效。2.前
    交通銀行板橋分行95年5 月18日交板發自第9506900122號函
    ，略謂：「本分行理財專員乙○○前因家庭因素申請辭職，
    幾經慰留，允許近期間改請事假，俟家務處理告一段落後即
    可正常上班，惟獲悉廖員目前切身問題仍無法於短期間解決
    ，恐難全心盡力於工作崗位，毅然再次提出辭呈。本分行顧
    及消金理財業務推廣遭受停滯及影響客戶權益，擬依所請自
    95年5 月18日起離職。」等語。3.乙○○95年5 月17日辭職
    書，略謂：「本人前因家庭因素呈遞辭職申請，惟在長官溫
    馨慰留下，允予繼續返回工作崗位。經數日整理本人思緒，
    惟家庭狀況及種種羈絆情事在身仍待處理，則毅然決然自即
    日起再次申請辭卻理財專員一職。此致各級長官。理財專員
    乙○○謹上。於95.5.17.19：35天母」。（本院卷第42至45
    頁）
　(五)財團法人天主教耕莘醫院（下稱耕莘醫院）永和分院於96年
　　7 月19日，以耕永醫字第960782號函本院稱：病患乙○○於
  　95年5 月26日因上腹痛，嘔吐從本院急診入院，住院期間胃
    鏡檢查（95年5 月29日）診斷有食道炎及胃炎，肝功能檢查
    （95 年5月26日）GOT 、GTP 上升，經藥物治療後改善，於
    95年5 月30日出院。診斷為胃食道逆流、肝炎、憂鬱症、表
    淺性胃炎等語。（本院卷第79頁）
四、爭執事項：
　(一)原告於95年5 月間擔任系爭大樓管委會副主委，原告是否有
  　權向被告催繳渠所積欠之大樓管理費及停車清潔費？
　(二)本案原告提出之各項證據，例如原證2 號耕莘醫院診斷證明
  　書、原證6 號交通銀行行員離職證明書，是否與本案有關？
　(三)據證人陳文俊證稱本案發生當時，曾聞到原告身上有酒味，
  　並見到原告以腳踹被告家門（偵查卷第33頁），則原告就本
    案是否應負與有過失之責？
　(四)原告是否支出醫療費用20萬元、看護費20萬元、營養費20萬
  　元、交通費10萬元？原告請求被告賠償，是否有理由？
　(五)原告主張被告應賠償薪資120萬元，是否有理由？
　(六)原告請求精神慰撫金160萬元，是否有理由？
五、玆分別析述如下：
  (一)按因故意或過失不法侵害他人之權利者，負損害賠償責任；
    又不法侵害他人之身體或健康者，對於被害人因此喪失或減
    少勞動能力或增加生活上之需要時，應負損害賠償責任；再
    不法侵害他人之身體、健康，被害人雖非財產上之損害，亦
    得請求賠償相當之金額，民法第184 條第1 項前段、第193
    條第1 項、第195 條第1 項分別定有明文。經查被告於上揭
    時地毆打原告，並致原告受傷，已如前述。則被告故意不法
    侵害原告之身體，及其不法行為與原告身體所受傷害間之因
    果關係，均堪以認定。因此，原告主張被告應依上開規定對
    原告負侵權行為之損害賠償責任，即非無據。至於原告是否
    擔任系爭大樓管委會主委進而是否有權催繳大樓管理費與清
    潔費，與侵權行為請求權成立之認定無涉，併此說明。
  (二)以下茲就原告請求各項賠償項目及金額是否允許分述之：
  醫療費用：
    原告主張：被告應賠償伊因毆受傷所支出醫療費用20萬元。
    然其中除其因被毆打後前往北市醫陽明院區就醫所支出醫療
    費用5,159 元乙節，有該院96年11月15日北市醫陽字第0963
    4084200 號函檢附費用明細表乙紙附卷可證外，其餘並未據
    原告提出任何文書單據以為證明。從而，所得請求被告賠償
    之醫療費於超逾5,159 元之部分，自無從准許。
  看護費、營養費：
    原告主張：於治療期間需要家人輔佐用餐與照料生活瑣事，
    依現行看護之費用為每日2,500 元，共計請求看護費20萬元
    及中藥搭配營養食品調養身體之營養費20萬元。惟依臺北市
    立聯合醫院診斷書所載傷勢觀之，其屬輕微之皮肉傷，且旅
    門診後即回家，並未住院，可見原告傷後行動自如，顯無看
    護照料之必要，至原告所稱營養費部分，復未據檢具單據以
    資佐證，原告所為看護費、營養費之請求，均無從准許，應
    予駁回。
  就醫交通車資：
    原告主張：因被毆打成傷，為就醫需搭乘計程車，及自天母
    至臺北縣永和市遍尋良醫，來回約1,200 元，約計80於車次
    ，合計請求10萬元。衡諸原告受傷後，確曾於95年5 月5 日
    赴北市醫陽明院區就診1 次，且自95 年5月26日至同年月30
    日有在耕莘醫院永和分院因酒精濫用及憂鬱症院，有醫療費
    用收據、診斷證明書及北市醫前開函文在卷可憑，惟耕莘醫
    院之就診，既係酒精濫用之病症，自與本件無涉，且原告就
    往來車資及北市醫陽明院區以外之就診記錄並未提出任何單
    據以資為證。則原告為前往陽明院區就診而乘坐計程車之花
    費，堪認係屬因被告不法侵害原告身體健康所增加之生活需
    無疑。爰審酌原告住臺北市士林區○○○路，前往位於同屬
    臺北市○○區○○街之北市醫陽明院區所需車資約100 元，
    去、回一趟共約200 元，則原告請求就醫交通車資於上開範
    圍內，應予准許；其餘部分為無理由，應予駁回。
  工作損失：
    原告主張：其因遭受被告毆傷，傷勢嚴重需長期休養致使無
    法上班之工作損失120萬元，固提出交通銀行行員離職證明
    乙紙為證。惟查原告於95年5 月5 日至北市醫陽明院區就診
    後即自行離院，並未再回診；就其是否喪失勞動能力、傷害
    回復期間，均無從認定乙節，有該院96年7 月3 日北市陽醫
    字第09632231800 號函乙紙附卷可稽。原告復未提出嗣後曾
    就其受毆傷再至其他醫療院所就醫之紀錄。則僅依原告所受
    上述傷情，實難認有何喪失勞動工作能力致需離職之必要。
    是其請求被告賠償其因受毆成傷致生工作損失120 萬元云云
    ，洵屬無據。
  精神賠償：
    原告主張：其遭被告傷害致身心痛苦異常，請求被告賠償慰
    撫金160 萬元。本院斟酌原告受傷之程度、兩造之身分、工
    作狀況各節，以及其他一切情狀，認原告請求被告賠償精神
    慰撫金各160 萬元，實屬過高，應核減為6 萬元，方屬公允
    ；其逾前開數額之請求，洵屬無據。
  (三)原告於酒後至被告住處以腳踹被告家門肇生爭端，原告應負
    與有過失之責，故原告請求賠償之金額醫療費5,159 元、交
    通費200 元、精神賠償6 萬元，合計65,359元，應予核減2
    分之1 ，是原告之請求於32,680元（元以下四捨五入）範圍
    內，應予准許。
五、從而，原告依侵權行為之法律關係，請求被告給付32,680元
    ，及自起訴狀繕本送達翌日即96年6 月23日起至清償日止，
    按週年利率5 ％計算之利息部分為有理由，應予准許，其逾
    此部分之請求為無理由，應予駁回。
六、按法院為終局判決時，應依職權為訴訟費用之裁判，民事訴
    訟法第87條第1 項定有明文。查本件原告之訴僅部分有理由
    ，訴訟費用應由被告負擔百分之1 ，餘由原告負擔。查本件
    之訴訟費用即原告提起本訴應繳納之第1 審裁判費35,650元
    ，有繳款收據附卷可按。是本件訴訟費用35,650元，被告應
    負擔其中百分之1 即357 元（元以下四捨五入），其餘百分
    之99即35,293元由原告自行負擔，爰併諭知如主文第3 項所
    示。
七、本件所命被告給付之金額未逾50萬元，應依職權宣告假執行
    。
八、本件事證已臻明確，兩造其餘主張陳述及所提之證據，經審
    酌均與判決結果不生影響，爰不一一論列，附此敘明。
九、據上論結，本件原告之訴為一部有理由、一部無理由，依民
    事訴訟法第79條、第87條第1 項、第389 條第1 項第5 款，
    判決如主文。
中　　華　　民　　國　　96　　年　　12　　月　　31　　日
                  民事第一庭  法　官　洪舜帆
以上正本證明與原本無異。
如對本判決上訴，應於判決送達後20日內向本院提出上訴狀。
中　　華　　民　　國　　97　　年　　5 　　月　　14　　日
                              書記官  李明章
